【裁判字號】    88,簡上,187
【裁判日期】    890112
【裁判案由】    台灣地區與大陸地區人民關係條例
【裁判全文】
臺灣臺北地方法院刑事判決                        八十八年度簡上字第一八七號
    上  訴  人
    即  被  告  甲○○
右列上訴人即被告因違反臺灣地區與大陸地區人民關係條例案件，不服本院臺北簡易
庭八十七年度北簡字第七六一號，中華民國八十八年五月三十一日所為第一審簡易判
決（聲請簡易判決處刑案號：臺灣臺北地方法院檢察署八十七年度偵字第一○○四一
號）提起上訴，本院管轄第二審之合議庭判決如左：
    主      文
原判決撤銷。
甲○○違反不得僱用大陸地區人民在臺灣地區從事未經許可之工作之規定，科罰金新
臺幣柒萬元，如易服勞役，以新臺幣玖佰元即銀元參佰元折算壹日。
    事      實
一、甲○○係設於桃園縣平鎮市○○路○段四一一巷二○六號弘祿股份有限公司（下
    稱弘祿公司）之工程部經理，明知林惇玲係來臺探親不得從事未經許可工作之大
    陸地區人民，竟未經許可自民國八十七年五月二日起，在其所任職弘祿公司，以
    每日新臺幣（下同）六百元之代價，僱用林惇玲在上址從事打雜工作。嗣於八十
    七年五月八日上午七時十五分許，在臺北市○○路三六七號前為警查獲。
二、案經臺北市政府警察局中山分局移送臺灣臺北地方法院檢察署檢察官偵查聲請簡
    易判決處刑。
    理      由
一、訊據上訴人即被告甲○○矢口否認有違反臺灣地區與大陸地區人民關係條例犯行
    ，辯稱：伊非弘祿公司之負責人，並不知使林惇玲在弘祿公司打雜工作會違反臺
    灣地區與大陸地區人民關係條例云云。惟查，被告係弘祿公司之工程部經理，林
    惇玲係大陸地區人民，且為其姊夫之外孫，因得知來臺探親之林惇玲在大陸家鄉
    生活困苦，為幫助林惇玲能有少許收入以供往返旅費之用，故請其到其任職之弘
    祿公司幫忙打雜等情，為被告於審理中供承甚詳，並有證人即大陸地區人民林惇
    玲於警訊時所稱：伊老闆是甲○○，伊係在弘祿公司擔任雜工工作，每日六百元
    ，尚未領到薪資，而伊來臺的目的是探親等語可佐，足認來臺探親之大陸地區人
    民林惇玲確係經甲○○之僱用而至弘祿公司從事未經許可之雜工工作，況打雜非
    專業性工作，任職經理職務之被告既屬有權決定僱用與否並為僱用，即已難辭違
    反臺灣地區與大陸地區人民關係條例之罪責，又行為人不得因不知法律而免除刑
    事責任，刑法第十六條前段定有明文，是被告上開所辯，顯係事後圖卸飾詞，委
    無足採，罪證明確，犯行洵堪認定。
二、上訴人未經許可即僱用大陸地區人民在臺灣地區從事工作，核其所為，係違反臺
    灣地區與大陸地區人民關係條例第十五條第四款規定，應依同條例第八十三條第
    一項處罰。原審據以論罪科刑，固非無見，惟臺灣地區與大陸地區人民關係條例
    第十五條第四款規定於八十六年五月十四日經總統令修正公布為「左列行為不得
    為之：四、僱用‧‧‧大陸地區人民在臺灣地區從事未經許可‧‧‧之工作」，
    而增加「在臺灣地區」五字，原審判決仍適用修正前條文而於主文諭知「甲○○
    僱用大陸地區人從事未經許可之工作」，顯有未洽；又既諭知拘役易科罰金及罰
    金易服勞役，卻漏引罰金罰鍰提高標準條例第二條，亦有未當；至原審判決誤載
    被告為四十六年四月八日出生，自應併予更正。上訴人否認犯罪，雖無理由，然
    原審適用法律既有可議之處，自應將原審判決撤銷，並自為判決。爰審酌被告係
    大陸地區人民林惇玲之外公之內弟，原意為協助林惇玲改善生活困境，僱用時間
    僅短短數日，情節尚非重大及犯罪後態度等一切情狀，量處如主文所示之刑，並
    諭知易服勞役之折算標準，以資懲儆。
據上論斷，應依刑事訴訟法第四百五十五條之一第一項、第三項、第三百六十九條第
一項前段、第三百六十四條、第二百九十九條第一項前段，臺灣地區與大陸地區人民
關係條例第八十三條第一項，刑法第十一條前段、第四十二條第二項，罰金罰鍰提高
標準條例第二條，現行法規所定貨幣單位折算新臺幣條例第二條，判決如主文。
本案經檢察官侯名皇到庭執行職務
中      華      民      國    八十九    年      一      月      十二    日
                                      臺灣臺北地方法院刑事第四庭
                                          審判長法  官  段  景  榕
                                                法  官  吳  靜  怡
                                                法  官  張  江  澤
右正本證明與原本無異。
不得上訴。
                                                書記官  張  樹  成
中      華      民      國      八十九    年    一      月      十四    日
附錄本案論罪科刑法條全文：
台灣地區與大陸地區人民關係條例第八十三條
違反第十五條第四款或第五款規定者，處一年以下有期徒刑、拘役或科或併科新台
幣三十萬元以下罰金。
意圖營利而違反第十五條第五款規定者，處三年以下有期徒刑、拘役或科或併科新台
幣六十萬元以下罰金。
法人之代表人、法人或自然人之代理人、受僱人或其他從業人員，因執行業務犯前二
項之罪者，除處罰行為人外，對該法人或自然人並科以前二項所定之罰金。但法人之
代表人或自然人對於違反之發生，已盡力為防止行為者，不在此限。
台幣六十萬元以下罰金。
法人之代表人、法人或自然人之代理人、受僱人或其他從業人員，因執行業務犯前二
項之罪者，除處罰行為人外，對該法人或自然人並科以前二項所定之罰金。但法人之
代表人或自然人對於違反之發生，已盡力為防止行為者，不在此限。


司法院資訊處製作；財團法人民間司法改革基金會備份。
